臺灣高等法院臺中分院民事裁定　96年度抗字第234號
抗告人　丙○○
　　　　甲○○
上列當事人因與相對人乙○○間假處分事件，抗告人對於中華民
國96年4月4日臺灣台中地方法院96年度裁全字第2862號裁定提起
抗告，本院裁定如下：
    主文
抗告駁回。
抗告費用由抗告人負擔。
    理由
一、抗告人即聲請人（下稱抗告人）在原法院之聲明意旨略以：
    緣「祭祀公業陳四德」原管理人陳樹木於民國（下同）87年
    間死亡，原本依派下員規約應於派下員大會以過半數選任管
    理人。相對人非派下員，又未依規定召開派下員大會，私下
    以取得派下員同意書，依「祭祀公業土地清理要點」第16條
    向台中縣龍井鄉公所申請「備查」，取得台中縣龍井鄉公所
    准予「備查文」，竊取管理人職位。相對人取得台中縣龍井
    鄉公所受理「備查」公文後即將祭祀公業公產當禁臠，違法
    濫權。相對人不僅偽造文書，移轉公業土地所有權狀，還將
    每月收取之租金金近新台幣（下同）l0萬元，至今8年將近
    800萬元之租全收入，花用至不到50萬元，其餘金錢去向不
    明；相對人取得管理人職位後8年來，惡意造成8年會員大會
    均流會，以至無法罷免相對人，亦無法查帳，其他派下員依
    規定以「存證信函」請求召開臨時派下員大會，相對人亦置
    之不理；相對人還惡意關閉祭祀公業大廳，使族人無法祭拜
    。相對人無專長亦無固定職業，又不孚眾望，更無任何資產
    信譽，不堪擔當管理人職務。如不禁止相對人繼續行使管理
    人之職權，相對人將繼續違法濫權，「祭祀公業陳四德」之
    財產損害將繼續擴大。且提出祭祀公業陳四德派下員規約、
    祭祀公業上地清理要點、台中縣龍井綁公所准予備查公文、
    偽造文書判決書、存證信函二封等為證，並陳明願供擔保以
    代釋明聲請宣告假處分，經原法院駁回抗告人之聲請。
二、抗告意指略以：(一)查相對人乙○○，其父陳再丁尚健在，乙
    ○○並無繼承權，故非具派下員資格（見證一87.10.07申報
    人乙○○之「祭祀公業陳四德派下員名冊」中乙○○名字並
    未列在該系統表或名冊中〔因其父陳進丁尚健在之故〕）。
    (二)相對人乙○○於88年1月7日之申請書（證二）受文者龍井
    鄉公所：主旨中亦自述乙○○為陳再丁之子（故非派下員）
    。(三)原審引用89年度上訴字第1976號判決書中一部分陳訴，
    「…經派下員推選為祭祀公業陳四德管理人，…」。查該判
    決是針對偽造文書部分調查，並非針對管理人取得過程調查
    ，且只是乙○○個人片面陳訴，而被判決書引用而已。(四)相
    對人乙○○故意錯誤引用證三「台灣省民政廳函」（87年3
    月l9日87民五字第87015802號），而未經派下員大會通過，
    逕行私下由三分之二之派下員蓋章推選向鄉公所備查，取得
    管理人職位。然該函（證三）中說明管理人產生三種方式，
    是前兩種方式不能產生時才適用第三種方式（本公業前兩種
    方式都可產生，不適用第三種方式），縱然適用（假設）第
    三種方式亦有限制: 派下員為數眾多。分散各地。無
    法召集等因素。經查相對人自己申報的派下員才86人，非
    為數眾多。從派下員名冊住址看95%以上均住台中縣龍井
    鄉，並無分散各地情形。只要依法通知召集派下員並無無
    法召集問題，故相對人取得管理人職位投機取巧嚴重瑕疵。
    故採用第三種方式已不符合規定，縱然苟用亦應受其中三種
    因素限制，方得適用。(五)相對人於88年1月7日向龍井鄉公所
    之申請書檢附派下員推舉書中可證明如下：(l)輕易取得派
    下員2/3之推學，並無派下員眾多之情事。(2)所簽名之2/3
    派下員之地址，95%以上均住台中縣龍井鄉故居，並無分散
    各地情形。(3)可取得派下員3/3之簽名，並無無法召集之情
    事。(六)相對人乙○○於92.1 2.19發交派下員文中說明一、
    亦說：「…經58名派下員推選為管理人，已逾派下現員2/3
    ，並向台中縣龍井鄉公所登記備查…」。可見是投機取巧採
    用第三種方式 (未依規約或經派下員大會選舉)，奪取管理
    人職位的見證四。(七)綜合以上所述，相對人確實存心不良，
    並取得職位及金錢均不法，如不立即施行假處分，無法防止
    損害擴大，爰請求廢棄原裁定。
三、經查：(一)按抗告人主張相對人不法取得「祭祀公業陳四德」
    管理人職務之事實，係以其在原法院提出之祭祀公業陳四德
    派下員規約、祭祀公業土地清理要點、台中縣龍井鄉公所准
    予備查公文、偽造文書刑事判決書、存證信函二份為據。惟
    上開祭祀公業陳四德派下員規約、祭祀公業土地清理要點、
    台中縣龍井鄉公所准予備查公文等文件並無法證明相對人並
    非派下員及未依規定召開派下員大會受推舉為管理人之事實
    。至抗告人另提出之台灣台中地方法院89年上訴字第1976號
    偽造文書刑事判決，係以祭祀公業陳四德之原管理人陳樹木
    之子陳建成拒絕交出祭祀公業名下之17筆土地所有權狀，致
    相對人無法辦理祭祀公業管理人變更登記，因而委由不知情
    之代書辦理補發土地所有權狀，致承辦之公務員陷於錯誤，
    而登載不實，因而判決相對人偽造文書罪刑等情，有該判決
    書影本一份在原法院卷為證，該判決書並無法釋明抗告人所
    稱相對人係「非依規定召開派下員大會受推舉為管理人」等
    情。至於抗告人提出之存證信函二份，則為抗告人單方面發
    出之信函，不具公信力，同難據為釋明相對人違法濫權行為
    之書證。綜上，抗告人提出之上開文件既均無法釋明抗告人
    上開主張之事實，抗告人既未能提出足供法院即時調查之證
    據，其釋明尚有不足。(二)再抗告人雖在本院提出祭祀公業陳
    四德派下現員名冊、戶籍謄本、申請書、台灣省政府民政廳
    函、祭祀公業陳四德函影本等件為據。然上開派下現員名冊
    係相對人於87年10月7日造冊，而戶籍謄本則為相對人之戶
    籍謄本、申請書為相對人於被推選為祭祀公業陳四德之管理
    人後，向台中縣龍井鄉鄉公所申請准予備查之書面資料，祭
    祀公業陳四德92年12月19日祭字第92121號函則為發給各派
    下員說明選任相對人為管理人之過程並無不合法，台灣省政
    府民政廳函則係台北縣政府針對訴外人管理人產生方式疑義
    之說明，核與本件無涉，均不足以釋明抗告人前開主張之事
    實。又本件抗告人雖陳明願供擔保以代釋明，然本院綜合上
    情，認本件僅以擔保金並不能補釋明之不足，參照最高法院
    27年度台抗字第521號、29年度台抗字第228號判例意旨，本
    件聲請為無理由，原法院因而駁回抗告人之聲請，核無不合
    。抗告人再執前詞指摘原裁定不當，求予廢棄，為無理由，
    應予駁回。
據上論結，本件抗告為無理由，依強制執行法第30條之1、民事
訴訟法第495條之1第1項、第449條第1項、第95條、第78條，裁
定如主文。
中　　華　　民　　國　　96　　年　　7 　　月　　30　　日
                  民事第六庭    審判長法　官  袁再興
                                      法　官  盧江陽
                                      法　官  陳賢慧
以上正本係照原本作成。
再為抗告應以適用法規顯有錯誤為理由，並經本院之許可，該許
可以原裁定所涉及之法律見解具有原則上之重要性者為限。
如提起再抗告者應於裁定送達後10日內向本院提出抗告理由狀（
須按照他造人數附具繕本）並繳納抗告裁判費新臺幣1,000元，
同時委任律師或具有律師資格之關係人為代理人。
                                      書記官  金珍華
中　　華　　民　　國　　96　　年　　7 　　月　　31　　日
                                                      Ｍ
